臺灣板橋地方法院民事判決　　　　　　　95年度訴字第2721號
原　　　告　甲○○
訴訟代理人　吳奎新律師
被　　　告　乙○○
上列當事人間請求遷讓房屋事件，本院於民國96年3 月13日言詞
辯論終結，判決如下：
    主  文
原告之訴及假執行之聲請均駁回。
訴訟費用由原告負擔。
    事  實
甲、原告方面：
一、聲明：
（一）被告應將坐落臺北縣中和市○○街30巷15號1 樓之房屋騰
      空及遷出，並將房屋返還予原告，且自起訴狀繕本送達之
      翌日起至返還房屋之日止，按月給付原告新臺幣（下同）
      20,000元。
（二）被告應自95年10月10日起至本起訴狀繕本送達之翌日止，
      按月給付原告10,000元，及自95年10月10日起至清償日止
      ，按年息5 ﹪計算之利息。
（三）原告願供擔保請准宣告假執行。
二、陳述：
（一）緣原告於95年9 月15日向本院標買94年度執字第13666 號
      強制執行事件所拍賣坐落臺北縣中和市○○街30巷15號1
      樓之房屋（以下簡稱：系爭房屋），並經本院於同年10月
      3 日發給不動產權利移轉證書，原告並已辦妥所有權移轉
      登記。而原告於上述強制執行程序履勘得知，系爭房屋係
      由被告乙○○向該強制執行事件債務人曹金勝承租，租期
      自92年12月19日至97年12月18日止，應於每月10日前繳納
      租金10,000元，合先敘明。
（二）按「出租人於租賃物交付後，將其所有權讓與第三人時，
      依民法第425 條之規定，其租賃契約既對於受讓人繼續存
      在，受讓人即當然繼承出租人地位，而行使或負擔租賃契
      約所生之權利或義務」，此有最高法院41年台上字1100號
      判例意旨可資參照。復按「承租人租金支付有遲延者，出
      租人得定相當期限，催告承租人支付租金，如承租人於其
      期限內不為支付，出租人得終止契約。租賃物為房屋者，
      遲付租金之總額，非達2 個月之租額，不得依前項之規定
      ，終止契約。其租金約定於每期開始時支付者，並應於遲
      延給付逾2 個月時，始得終止契約」，民法第440 條第1
      項及第2 項定有明文。查原告自95年10月4 日收到不動產
      權利移轉證書起，已取得系爭房屋之所有權，依上開判例
      意旨，原告當然繼受出租人地位，自得行使或負擔租賃契
      約所生之權利或義務。而原告於95年11月11日、12月5 日
      寄發存證信函通知被告按月給付租金，惟其迄今已遲延支
      付租金逾2 個月，且經催告仍拒不支付租金，依上開民法
      之規定，原告自以起訴狀繕本送達被告時為終止契約之意
      思表示，終止與被告間之租賃契約。
（三）次按「所有人對於無權占有或侵奪其所有物者，得請求返
      還之。對於妨害其所有權者，得請求除去之。有妨害其所
      有權之虞者，得請求防止之」、「承租人於租賃關係終止
      後，應返還租賃物」，民法第767 條、第455 條前段著有
      明文。另按「無權占用他人不動產除有侵權之行為外，亦
      無法律上之原因而受利益，致他人受損害，應返還相當於
      租金之損害金」，最高法院67年度台上字第3622號判例參
      照。今查，原告依法終止租賃契約後，被告即屬無權占有
      ，原告自得依租賃及所有權法律關係，請求被告遷讓房屋
      ，並請求自95年10月4 日起至終止租約之日止，每月10,
      000 元之租金。又原告依租賃契約第6 條第2 項之規定，
      亦得請求被告自終止租約之翌日起至返還房屋之日止，按
      月給付原告20,000元之違約金。
（四）對被告抗辯之陳述：
  １、被告辯稱原告未表明租金為若干云云，惟查：
      查原告自95年10月4 日收到不動產權利移轉證書起，已取
      得系爭房屋之所有權，依最高法院41年台上字1100號判例
      意旨，原告當然繼受出租人地位，自得行使或負擔租賃契
      約所生之權利或義務。而關於租金之數額，除另有約定外
      ，自應依租賃契約所定數額為準。況原告從未避不與被告
      洽談租金事宜，反是被告於原告催告後，亦表明不願支付
      租金。
  ２、被告辯稱原房東於簽約前向其借款4,500,000 元，並約定
      以該借款利息抵作房租云云，惟查：
      按「承租人以金錢貸與前業主，約定將息抵租，是債之關
      係顯僅發生於承租人與前業主間，故在租賃關係存續中，
      前業主縱將租賃物讓與第三人，但除有民法第300 條所定
      之債務承擔情形外，原約定對該第三人並非繼續有效，此
      與一般依租賃契約所為租金之預付，得以對抗受讓人之情
      形，初非相同」，最高法院45年台上字第590 號判例意旨
      可參。蓋金錢消費借貸關係乃獨立於租賃契約之外，依民
      法第425 條所定受讓人繼受出租人地位，僅限於租賃契約
      對受讓人繼續存在，而不及於其他法律關係。縱被告所述
      為真，依上開判例意旨，其與原屋主以金錢借貸利息抵租
      之約定，僅發生於承租人與原屋主間，對受讓人並非繼續
      有效，則被告以此為由拒不付租金，顯無理由。
三、證據：提出不動產權利移轉證書、建物所有權狀、建物謄本
    、租賃契約書、臺北北門郵局第5430號存證信函、中和民富
    街郵局第264 號存證信函、中和郵局第1208、1317號存證信
    函等影本各1 件為證。
乙、被告方面：
一、聲明：
（一）原告之訴及其假執行之聲請均駁回。
（二）如受不利之判決，被告願供擔保請准宣告免予假執行。
二、陳述：
（一）按「出租人於租賃物交付後，承租人占有中，縱將其所有
      權讓與第三人，其租賃契約，對於受讓人仍繼續存在」，
      民法第425 條第1 項定有明文。查被告與訴外人曹金勝於
      92年12月29日於本院公證處作成之房屋租賃契約，對原告
      應繼續存在有效。
（二）查原告於取得系爭房屋所有權後，固於95年11月11日、同
      年12月5 日分別寄發存證信函向被告請求租金，惟其均未
      表明租金數額，並避談一切關於租金之事項，則原告指稱
      被告積欠租金已逾2 個月，顯非事實，其終止契約之意思
      表示，自難發生任何效力。又關於系爭房屋租金原契約雖
      約定每月10,000元，然因原房東積欠被告借款4,500,000
      元，雙方簽約當時即表明以該利息10,000元抵充房租，且
      於返還系爭房屋時，再返還房屋押租金20,000元。
三、證據：提出公證書、房屋租賃契約、本票等影本各1 件為證
    。
    理  由
一、原告主張其於95年9 月15日向本院標買94年度執字第13666
    號強制執行事件所拍賣之系爭房屋，並經本院於同年10 月3
    日發給不動產權利移轉證書，原告並已辦妥所有權移轉登記
    之事實，業據其提出本院不動產權利移轉證書、建物所有權
    狀、建物謄本等件為證，並為被告所不爭執，原告此部份主
    張堪信為真正。
二、原告復主張被告無權占用系爭房屋，屢經請其返還房屋事宜
    ，均不獲置理，迄不搬遷云云，為被告所否認，並以前詞置
    辯，是以本件所應審究之爭執要點，乃被告是否為無權占有
    系爭房屋？茲論述如下：
（一）除未經公證之不動產租賃契約，其期限逾5年或未定期限
      者外，出租人於租賃物交付後，承租人占有中，縱將其所
      有權讓與第三人，其租賃契約，對於受讓人仍繼續存在，
      民法第425條定有明文，此即學說上所謂「買賣不破租賃
      」之具體規定。而上開條文所稱「對於受讓人仍繼續存在
      」之意義，究何所指，學者間固有爭議。有認為僅係租賃
      契約之效力，對於受讓人繼續存在，租賃契約仍存在於原
      出租人與承租人間。惟通說及實務上則認為：所謂租賃契
      約繼續存在，係指無須另立租約，於受讓之時當然發生租
      賃關係（法定契約承擔），亦即租賃契約本身轉而存在於
      受讓人與承租人之間，非僅契約效力對於受讓人存在；且
      受讓人既然承繼出租人地位，基於原租約所生權利義務，
      當然亦在承受範圍內；又租金如有預付之情形時，因承租
      人得對受讓人主張，亦即移轉成為對於受讓人之債權，至
      於原出租人已超收之租金，對於受讓人則為不當得利，應
      由受讓人向原出租人請求返還利益（最高法院23年上字第
      3092號、26年上字365號、41年台上字第1100號、44年台
      上字第30號、45年台上字第590號、60年台上字第4615號
      判例、36年3月10日民刑庭總會決議意旨參照；另參照邱
      聰智著「新訂債法各論（上）」第402、403、404頁、元
      照出版有限公司總經銷、91年10月初版1刷）。
（二）經查，被告與訴外人曹金勝於92年12月29日於本院公證處
      所訂立之房屋租賃契約，其租賃期限係自92年12月19日起
      至97年12月18日止，有公證書、房屋租賃契約、本票等影
      本各1 件為證，則按出租人於租賃物交付後，承租人占有
      中，縱將其所有權讓與第三人，其租賃契約，對於受讓人
      仍繼續存在；前項規定，於未經公證之不動產租賃契約，
      其期限逾5 年或未定期限者，不適用之，民法第425 條定
      有明文。又執行法院之拍賣，性質上為民法上買賣之一種
      ，是上述租賃物所有權讓與，包括強制執行拍賣之所有權
      移轉在內。本件被告與系爭房屋之前手即訴外人曹金勝間
      就系爭房屋訂有租賃契約存在，已如前述，且該租賃契約
      期限未逾5 年，依上開說明，縱原告係經由執行法院拍賣
      程序而取得系爭房屋之所有權，惟該租賃關係既未經執行
      法院予以除去，並於拍賣公告載明有本件租賃關係之事實
      ，為原告所不爭執，自已成為買賣（拍賣）契約內容之一
      部，依繼受取得之法理，該租約對於應買人之原告當然仍
      繼續存在。準此，原告主張被告占有使用系爭房屋，係無
      正當權源，為無權占有云云，自不足採。又被告既非無權
      占有使用系爭房屋，系爭租賃契約仍係存在，則原告主張
      違約金及被告應給付相當於租金之不當得利云云，亦屬無
      據。
三、綜上所述，原告本於租賃及所有權之法律關係，請求被告遷
    讓返還系爭房屋，並自起訴狀繕本送達之翌日起至返還房屋
    之日止，按月給付20,000元，及被告應自95年10月10日起至
    起訴狀繕本送達之翌日止，按月給付原告10,000元，及自95
    年10月10日起至清償日止，按年息5 ﹪計算之利息，洵屬於
    法無據，為無理由，應予駁回。
四、原告之訴既經駁回，其假執行之聲請已失所附麗，應併駁回
    之。
五、結論：本件原告之訴為無理由，依民事訴訟法第78條，判決
    如主文。
中　　華　　民　　國　　96　　年　　4 　　月　　13　　日
                  民事第三庭    法　官　邱靜琪
以上正本係照原本作成
如對本判決上訴，須於判決送達後20日內向本院提出上訴狀
中　　華　　民　　國　　96　　年　　4 　　月　　13　　日
                                書記官　白俊傑
